臺灣高等法院刑事判決
109年度原上易字第73號
上  訴  人  臺灣臺北地方檢察署檢察官
被      告  林金木



指定辯護人  涂予彣律師
上列上訴人因被告竊盜案件，不服臺灣臺北地方法院108年度審
原易字第79號，中華民國109年8月19日第一審判決（起訴案號：
臺灣臺北地方檢察署108年度偵字第14275號），提起上訴，本院
判決如下：
    主  文
原判決撤銷。
甲○○竊盜，處有期徒刑參月，如易科罰金，以新臺幣壹仟元折算
壹日。未扣案之手機壹支沒收，如全部或一部不能沒收或不宜執
行沒收時，追徵其價額。
    事  實
一、甲○○於民國107年12月13日20時30分許，駕駛車牌號碼00-00
    00號自用小貨車，搭載不知情之林旭彥前往乙○經營址設新
    北市○○區○○路000巷口之鹹水雞攤位，於購買鹹水雞之際，
    竟意圖為自己不法之所有，基於竊盜之犯意，徒手竊取乙○
    置於攤位後方架子上之手機1支（序號：0000000000000000
    號），得手後旋即駕車離去。嗣經乙○報警處理，經警循線
    查知上情。
二、案經新北市政府警察局新店分局報告臺灣臺北地方檢察署檢
    察官偵查起訴。　　
    理  由
壹、程序部分
一、按被告以外之人（包括證人、鑑定人、告訴人、被害人及共
    同被告等）於審判外之陳述雖不符刑事訴訟法第159條之1至
     之4等4條之規定，而經當事人於審判程序同意作為證據，
    法院審酌該言詞陳述或書面陳述作成時之情況，認為適當者
    ，亦得為證據，同法第159條之5第1項定有明文。立法意旨
    在於傳聞證據未經當事人之反對詰問予以核實，原則上先予
    排除。惟若當事人已放棄反對詰問權，於審判程序中表明同
    意該等傳聞證據可作為證據，基於尊重當事人對傳聞證據之
    處分權，及證據資料愈豐富，愈有助於真實發見之理念，且
    強化言詞辯論主義，使訴訟程序得以順暢進行，上開傳聞證
    據亦均具有證據能力。經查，本院以下所引用被告以外之人
    於審判外之陳述，檢察官、被告甲○○及辯護人於本院準備程
    序中，表示同意具備證據能力（本院卷第105至106頁），本
    院審酌各該證據資料製作時之情況，亦無違法不當或證明力
    明顯過低之瑕疵，以之作為證據應屬適當，依刑事訴訟法第
    159條之5第1項規定，認該等證據均具證據能力。
二、本判決所引用之非供述證據部分，與本案均有關聯性，復無
    證據證明係實施刑事訴訟程序之公務員以不法方式所取得，
    亦無刑事訴訟法第159條之4顯有不可信之情況與不得作為證
    據之情形，且經本院於審理期日依法進行證據之調查、辯論
    ，依刑事訴訟法第158條之4之反面解釋，應有證據能力。
貳、有罪部分
一、訊據被告甲○○固不否認於上揭時地，駕駛車牌號碼00-0000
    號自用小貨車，搭載林旭彥，前往被害人乙○經營之攤位購
    買鹹水雞，嗣後並有使用被害人失竊之手機等情，然矢口否
    認有竊盜犯行，辯稱：伊在車內打檔處看到手機1支，不知
    道是誰的，就拿來使用了，是警察通知伊要將手機還給被害
    人時，伊才知道手機是林旭彥偷的云云。辯護人則為被告辯
    護稱：依被害人證述僅能證明其失竊之手機可能為被告或林
    旭彥所竊取，無法據以確認係被告所竊取，至被告嗣後雖有
    使用被害人失竊之手機，然否認該手機為其所竊取，且無其
    他證據足認被害人失竊之手機為被告所竊取，自應為被告無
    罪諭知云云。
二、經查
　㈠被告於107年12月13日20時30分許，駕駛車牌號碼00-0000號
    自用小貨車，搭載林旭彥前往被害人經營址設新北市○○區○○
    路000巷口之鹹水雞攤位，由坐在副駕駛座之林旭彥下車購
    買鹹水雞，林旭彥因現金不足支付鹹水雞費用，返回車輛向
    被告拿錢，被告隨後亦下車至上開鹹水雞攤位，被告及林旭
    彥離開鹹水雞攤位後，被害人欲使用其手機時，即發現手機
    遭竊。另被告於離開上開鹹水雞攤位後，於同日22時15分許
    ，有將其母親林秋蘭申辦供其使用之門號0000000000號SIM
    卡插入被害人失竊手機以發送簡訊予他人情，為被告所不否
    認，且有被害人於警詢、偵查及原審審理時之證述（108年
    度偵字第14275號卷〈下稱偵卷〉第33至35頁、第128至130頁
    ；原審卷第280至281頁）、證人林秋蘭及林福來於警詢時之
    證述（偵卷第27至28頁、第29至31頁）、證人林旭彥於原審
    審理時之證述（原審卷第286至290頁）附卷可憑，且有臺灣
    臺北地方法院108年聲調字第000181號通信調取票、手機序
    號0000000000000000號之通聯調閱查詢單、門號0000000000
    號行動電話之調閱通聯各1份及監視器錄影擷取照片10張在
    卷可稽（偵卷第55頁、第57至66頁、第71至72頁、第73至81
    頁），此部分事實，堪以認定。
　㈡告訴人於原審審理時證稱：案發當時是晚上，伊在剪雞肉，
    手機放在伊後面攤位上，有2個人開大台貨車停在伊攤子過
    去一段距離的地方，副駕駛座的人下來要來買鹹水雞，他身
    上帶不夠錢，就去向車上駕駛拿，伊在剪雞肉時，有看到副
    駕駛座的那個人在伊攤位後面走來走去，後來駕駛座的那個
    人也有下來，問副駕駛座的那個人說你幹嘛啊，後來駕駛座
    的那個人也有在伊後面走來走去不知道幹嘛，伊看到駕駛座
    那個人走到伊面前有拿1顆柳丁，副駕駛座的那個人就跟駕
    駛座的那個人說「吼、你給人家拿柳丁」，伊看到說「沒關
    係、給他吃啦」。當時伊不知道伊手機不見，伊肉剪好了交
    給他們，他們一起離開，伊到後面坐著休息要拿手機，才發
    現手機不見了。他們來買鹹水雞之前沒有客人，那時伊還在
    使用手機，伊的手機還在等語明確（見本院卷第280至281頁
    、第291頁），核與其於警詢及偵查中證述相符（偵卷第33
    至35頁、第128至130頁），衡以被害人與被告素不相識，雙
    方應無嫌隙或恩怨，自無虛詞陷害被告之動機，堪認被害人
    證述為真實可採。則被告於案發時有靠近攤位後方被害人放
    置手機處，且被害人手機失竊後約2小時，被告即插入其使
    用之門號0000000000號SIM卡至被害人手機以發送簡訊，等
    事實，應堪認定。
　㈢被告於上揭時地竊取被害人手機一節，業據其於警詢中坦承
    不諱（偵卷第13頁），雖其旋改稱：伊說手機是伊拿的是錯
    誤的，手機係林旭彥竊取的，因為他是伊哥哥，伊原本想幫
    他承擔這個刑責，但伊後面想一想還是說實話好了等語（偵
    卷第13至14頁），然證人林旭彥於警詢、偵查及原審審理中
    均一致證述未竊取被害人手機等語明確（偵卷第18頁、第12
    9頁、原審卷第289頁），佐以被害人於案發時係將柳丁及手
    機均放在攤位後方架子上，證人林旭彥見到被告拿取柳丁1
    顆，旋出言質問被告為何要拿取柳丁，此據被害人於原審審
    理中證述如前（原審卷第281頁），則倘證人林旭彥欲竊取
    被害人手機，豈有故意出言質疑被告為何拿取柳丁，增加被
    害人警覺其一併放置於攤位後方之手機或有遭他人隨意拿取
    ，而打草驚蛇之必要，足信證人林旭彥證述其未竊取被害人
    手機等語，為真實可採。反之，被告就其如何取得被害人手
    機一節，於原審準備程序中陳稱：伊看到是林旭彥拿的，伊
    已經去車上了，他在伊後面上車，他把手機拿上車，伊有跟
    林旭彥說你幹嘛拿，林旭彥沒有講話，然後伊就拿來用等語
    （原審卷第170頁），於原審審理中供稱：林旭彥上車後說
    他很怕，但已經拿了，伊說你拿幹嘛，他一直在那邊哭，他
    拿的是被害人的手機。伊一時貪心就拿來用用看，結果就被
    查到了等語（原審卷第294至295頁），於本院準備程序中改
    稱：手機放在車內打檔那邊，伊也不知道手機為何會放在車
    上，伊不知道是誰的，所以就拿去用了等語（本院卷第104
    至105頁），被告對於其有無見到林旭彥竊取手機、手機是
    否為林旭彥放置於車內等節，前後供述矛盾不一，且衡情，
    竊取他人手機，目的在於取得使用手機或變賣手機之利益，
    然依被告所述，證人林旭彥竊取被害人手機後，竟直接將之
    交付被告或逕自放置於車內，後續均由被告使用，下手行竊
    之證人林旭彥竟未取得任何竊取手機之利益，實與常情有違
    ，益證證人林旭彥證述未竊取手機等語，為真實可採。綜上
    所述，自足認被害人手機係被告於上揭時地竊取後加以使用
    。被告空言否認未下手行竊，辯護人辯稱並無證據足證被害
    人失竊之手機確為被告所竊取云云，均難採認。
　㈣綜上，足認被告確有於上揭時地，竊取被害人手機1支。本案
    事證明確，被告犯行堪以認定，應予依法論科。　
三、論罪
  ㈠按行為後法律有變更者，適用行為時之法律，但行為後之法
    律有利於行為人者，適用最有利於行為人之法律，刑法第2 
    條第1 項定有明文。查被告行為後，刑法第320條第1項業於
    108年5月29日修正公布，於同年5月31日施行。修正前刑法
    第320條第1項規定：「意圖為自己或第三人不法之所有，而
    竊取他人之動產者，為竊盜罪，處5年以下有期徒刑、拘役
    或5百元以下罰金」，修正後則規定：「意圖為自己或第三
    人不法之所有，而竊取他人之動產者，為竊盜罪，處5年以
    下有期徒刑、拘役或50萬元以下罰金」，修正後規定已將罰
    金數額提高，經新舊法比較結果，修正後規定並未較有利於
    被告，自應適用行為時之修正前刑法第320條第1項規定。
  ㈡核被告所為，係犯修正前刑法第320條第1項之竊盜罪。
  ㈢被告前因傷害及妨害公務案件，經臺灣臺北地方法院以105年
    度審原簡字第13號判處有期徒刑3月、2月，應執行有期徒刑
    4月確定，於106年6月3日縮刑期滿執行完畢，此有本院被告
    前案紀錄表1份在卷可憑，被告前受有期徒刑之執行完畢，
    於5年內故意再犯本案有期徒刑以上之罪，固為累犯。然參
    酌司法院釋字第775號解釋之意旨，法院就符合累犯要件之
    被告，仍應以其是否有其特別惡性或對刑罰反應力薄弱等事
    由，依職權本於合目的性之裁量，妥適審酌被告所犯前後數
    罪間，關於前案之性質（故意或過失）、前案徒刑之執行完
    畢情形（有無入監執行完畢、是否易科罰金或易服社會勞動
    ）、再犯之原因、兩罪間之差異（是否同一罪質、重罪或輕
    罪）、主觀犯意所顯現之惡性及其反社會性等情，綜合判斷
    各別被告有無因加重本刑致生所受刑罰超過其所應負擔罪責
    之情形，裁量是否加重最低本刑。經查，被告前案與本案雖
    均屬故意犯罪，然衡酌被告前案所犯案件之保護法益、罪質
    類型、手段，與本案均不同，尚難認被告有刑罰反應力薄弱
    或具特別惡性之情形，為免被告所受之刑罰超過其所應負擔
    之罪責，爰依司法院釋字第775號解釋意旨，裁量不予加重
    其刑。
參、撤銷改判部分
一、被告於上揭時地，確有竊取被害人乙○之手機1支之竊盜犯行
    ，業經認定如前，原審未詳察，遽認不能證明被告犯竊盜罪
    ，而為無罪之諭知，即有未合。
二、檢察官上訴意旨略以：依被害人證述，顯示被告拿取被害人
    柳丁1顆之際，未得被害人同意或授權，其將柳丁取走、持
    有之際，已將柳丁置於自己實力支配下，處於隨時可離開之
    狀態，應已達竊盜既遂，且被告並無取得該物之正當適法權
    源，主觀上應有不法所有意圖及竊盜故意，至被害人於被告
    竊盜柳丁後同意其食用之言語，核屬被害人對被告竊盜既遂
    後表達無意追究之意，僅影響被告之量刑，不影響竊盜罪之
    成立，原審認被告未竊取柳丁1顆，認事用法顯有違誤等語
    。然查，依被害人於原審審理中證述，被告雖有拿取柳丁1
    顆，然其並無藏放柳丁行為，已難認被告確有不法所有之意
    圖，況被告僅將柳丁放置手上，且自行走至被害人面前，被
    害人仍可隨時監控該柳丁去處，足認該柳丁斯時尚在被害人
    之實力支配範圍下，公訴人未審酌被告拿取柳丁後並無藏放
    並逕自走至被害人面前等行為，僅以被告將柳丁拿在手上，
    即認柳丁已置於被告實力支配下，尚嫌速斷，難認上訴有理
    由。惟原判決有前揭可議之處，自應由本院將原判決撤銷改
    判。
三、爰審酌被告前有竊盜案件之犯罪紀錄，素行不佳，此有本院
    被告前案紀錄表1份在卷可稽，被告不思循正當途徑獲取財
    物，反企圖不勞而獲，任意竊取他人財物，顯然欠缺尊重他
    人財產權之觀念，所為殊非可取，兼衡其犯罪之目的、手段
    、自陳國中肄業之智識程度、未婚、育有未成年子女1名、
    案發時從事搬家工作之生活狀況（本院卷第107頁），及犯
    罪後未坦承犯行之態度等一切情狀，量處如主文第2項所示
    之刑，並諭知易科罰金之折算標準。
四、沒收
  ㈠按犯罪所得，屬於犯罪行為人者，沒收之。但有特別規定者
    ，依其規定（第1項）。前2項之沒收，於全部或一部不能沒
    收或不宜執行沒收時，追徵其價額，刑法第38條之1第1項、
    第3項定有明文。
　㈡被告竊得之手機1支，為其犯罪所得，並未扣案，且未發還被
    害人，此有本院公務電話查詢紀錄表1份在卷可佐（本院卷
    第165頁），應依刑法第38條之1第1項前段、第3項規定，宣
    告沒收，於全部或一部不能沒收或不宜執行沒收時，追徵其
    價額。
肆、不另為無罪諭知　　
一、公訴意旨略以：被告於上揭時地，除竊取被害人所有之手機
    1支外，另亦竊取柳丁1顆，因認被告此部分亦涉犯修正前刑
    法第320條之竊盜罪嫌。
二、按犯罪事實應依證據認定之，無證據不得認定犯罪事實；不
    能證明被告犯罪者，應諭知無罪之判決，刑事訴訟法第154
    條第2項、第301條第1項分別定有明文。認定不利於被告之
    事實，須依積極證據，苟積極證據不足為不利於被告事實之
    認定時，即應為有利於被告之認定，更不必有何有利之證據
    ；認定犯罪事實所憑之證據，雖不以直接證據為限，間接證
    據亦包括在內，然而無論直接或間接證據，其為訴訟上之證
    明，須於通常一般之人均不致有所懷疑，而得確信其為真實
    之程度者，始得據為有罪之認定，倘其證明尚未達到此一程
    度，而有合理之懷疑存在時，事實審法院復已就其心證上理
    由予以闡述，敘明其如何無從為有罪之確信，因而為無罪之
    判決，尚不得任意指為違法（最高法院著有30年度上字第81
    6 號、76年度台上字第4986號判例意旨參照）。
三、訊據被告固不否認於上揭時地確有拿取被害人柳丁1顆，惟
    堅決否認有竊盜犯行，辯稱：伊是經過被害人同意，才拿走
    柳丁的等語，辯護人則為被告辯稱：竊盜罪之構成要件必須
    主觀上意圖為自己不法之所有，並具備竊盜故意，被告雖有
    拿取被害人所有之柳丁1顆在手上，但未將之藏起來，且業
    經被害人表示同意後才拿走，實難認被告有不法所有意圖或
    竊盜故意等語。
四、經查，被害人於原審審理中證稱：副駕駛座的那個人就跟駕
    駛座的那個人說「吼、你給人家拿柳丁」，伊聽到後才看到
    駕駛座的那個人手上拿1顆柳丁走到伊前面。他沒有故意要
    把柳丁藏起來，伊看到說「沒關係、給他吃啦」等語（見本
    院卷第281頁、第286頁），可徵被告拿取被害人置放於攤位
    後面菜架上之柳丁1顆後，拿在手上並走到被害人面前，並
    無藏放柳丁之動作，則被告是否有為自己不法所有之意圖，
    已非無疑，況被告僅將柳丁放置手上，且自行走至被害人面
    前，被害人斯時仍可隨時監控柳丁去處，足認柳丁尚在被害
    人之實力支配範圍下，被害人聽到並看到被告手上拿著柳丁
    時，隨即允諾被告食用柳丁，應屬被害人在其所有之柳丁仍
    在實力支配範圍下之處分行為，尚難認被告此部分行為合致
    竊盜罪構成要件。
五、綜上，依公訴人提出之證據，客觀上尚未達到使通常一般之
    人均不致於有所懷疑，而得確信被告確有竊取柳丁之程度，
    而有合理懷疑之存在，復無其他積極事證足認被告此部分竊
    盜犯行，揆諸首揭說明，被告此部分犯行尚無從證明，本應
    諭知無罪之判決，惟起訴書認此部分若成罪，與上開有罪部
    分為實質一罪關係，爰不另為無罪諭知。　　
據上論斷，應依刑事訴訟法第369條第1項前段、第364條、第299
條第1項前段，刑法第2條第1項前段、第41條第1項前段、第38條
之1第1項、第3項、修正前刑法第320條第1項，判決如主文。
本案經檢察官徐名駒提起公訴，檢察官郭耿誠提起上訴，檢察官
李叔芬到庭執行職務。
中　　華　　民　　國　　109 　年　　12　　月　　31　　日
                  刑事第九庭    審判長法　官  潘翠雪
                                      法　官  曾德水
                                      法　官  俞秀美
以上正本證明與原本無異。
被告如不服本判決，應於收受送達後20日內向本院提出上訴書狀
，其未敘述上訴之理由者並得於提起上訴後20日內向本院補提理
由書（均須按他造當事人之人數附繕本）「切勿逕送上級法院」
。
檢察官除為被告利益上訴外，不得上訴。
                                      書記官  謝崴瀚
中　　華　　民　　國　　110 　年　　1 　　月　　4 　　日

附錄：本案論罪科刑法條全文 
修正前中華民國刑法第320條
意圖為自己或第三人不法之所有，而竊取他人之動產者，為竊盜
罪，處五年以下有期徒刑、拘役或五百元以下罰金。
意圖為自己或第三人不法之利益，而竊佔他人之不動產者，依前
項之規定處斷。
前二項之未遂犯罰之。